臺灣臺北地方法院刑事判決　　　　　　　　　　　九十一年度自更(一)字第三五號
　　自　訴　人　乙○○
　　被　　　告　甲○○
右列被告因竊佔案件，經自訴人提起自訴，本院判決如左：
    主  文
甲○○無罪。
      理  由
一、自訴意旨略以：臺北市○○區○○段一小段六五四號土地為自訴人乙○○所有，
    詎被告甲○○未得自訴人同意，竟自民國八十六年一月起在該地上設置收費停車
    場營利迄今，顯已損害自訴人之權利，因認被告涉犯刑法第三百二十條第二項竊
    佔罪嫌等語。
二、按犯罪事實應依證據認定之，無證據不得推定其犯罪事實；又不能證明被告犯罪
    者，應諭知無罪之判決，刑事訴訟法第一百五十四條、第三百零一條第一項分別
    定有明文。次按，刑法第三百二十條第二項之竊佔罪，係以行為人意圖為自己或
    第三人不法之利益，而竊佔他人之不動產，為其構成要件。竊佔不動產須有不法
    利益之意圖，而基於不法佔有使用之故意，並有不法佔有使用之行為。其不法利
    益固不必至不法所有之程度，惟仍必須行為人有擅自佔有使用以獲利之意思始可
    。再者，由於不動產與動產本質之不同，不動產之新佔有支配關係須具有繼續性
    及排他性，始足當之，合先敘明。
三、本件自訴人認被告甲○○涉有刑法第三百二十條第二項之竊佔罪嫌，無非係以其
    個人之指訴及座落臺北市○○區○○段一小段六五四號土地確為其所有，並有其
    提出之土地登記謄本一份為憑等為其主要論據。訊據被告則堅詞否認有何竊佔之
    犯行，辯稱：伊於八十二年至八十三年間有租用該六五四地號之土地，租用一年
    期滿後，就沒有租用該土地，亦未使用該土地等語。經查：按竊佔係指行為人明
    知在無法律上原因或權利，將他人不動產加以支配管領，並藉此獲取利益之行為
    而言，已如前述，而被告辯稱：伊並未占有使用自訴人所有之臺北市○○區○○
    段一小段六五四號土地乙節，業據本院於九十一年九月十二日前往現場履勘，而
    系爭土地經勘驗結果，除現場地面有鋪設水泥地外，並無放置任何物品或車輛，
    有勘驗筆錄及現場位置圖附卷可參，且本件同一案件前於本院九十年度自字第七
    七二號案件審理時，業經承審法官於九十一年五月八日偕同台北市大安區地政事
    務所廖士傑等人，前往臺北市○○區○○段一小段六五四地號查堪土地使用現況
    ，經台北市大安地政事務所人員現場辦理土地指界，該六五四地號土地在卷內地
    籍圖上橘色位置內，而從六五四地號土地至被告供人停放車輛之位置尚有一‧六
    公尺之距離等情，亦有卷附地籍圖一份及台北市大安區地政事務所人員廖士傑之
    證詞附於該卷可資佐證，足見自訴人指稱其土地遭被告竊佔供停車場使用一節，
    顯與實情不符。而被告雖於本院審理中自承：該部分土地有時會供車輛出入，但
    伊有請自訴人圍起來等語，然系爭土地縱因被告偶爾供車輛出入而行經該地，然
    其並未設置圍籬或其他障礙物，以排除他人之使用，自難認其對上開土地之佔有
    支配關係有何繼續性或排他性可言。揆諸前揭說明，應認被告所為，核與刑法上
    之竊佔罪之構成要件尚不相當。又被告雖自承曾於八十二年承租系爭土地期間，
    在前開土地上鋪設水泥路面等語，並提出租賃契約書一份附卷足憑，且經台北市
    大安地政事務所至現場測量結果，上開水泥空地中屬自訴人所有之系爭六五四號
    土地面積為四平方公尺，有該所土地複丈成果圖一份在卷可稽，惟上開水泥地既
    係於承租期間所鋪設，縱使被告於租賃期間屆滿後，未能將之回復原狀返還自訴
    人，然此亦僅屬民事上之債務不履行糾紛，而與刑法上之竊佔罪之構成要件有別
    ，是被告前開無罪辯詞，尚非無據，堪予採信。
三、綜上各節，本件自訴人所指之證據，尚不足以證明被告有自訴人所指之犯罪事實
    ，且其指稱：被告於本院未至現場履勘前，均將車輛停放於系爭土地上云云，亦
    始終無法舉出明確之證據，以供本院詳查，此外，復查無其他具體事證足資證明
    被告涉有自訴意旨所指之竊佔罪嫌，應認無法證明被告犯罪，揆諸首揭法文意旨
    ，爰為無罪之諭知。
據上論斷，應依刑事訴訟法第三百四十三條、第三百零一條第一項，判決如主文。
中       華      民      國      九十一      年     十二    月     十   日
                              臺灣臺北地方法院刑事第九庭
                                  法  官  吳  佳  薇
如不服本判決，應於判決送達後十日內，向本院提出上訴狀。
右正本與原本無異。
                                  書記官  許  博  為
中       華      民      國      九十一      年     十二    月     十   日
